【裁判字號】    91,簡,176
【裁判日期】    920930
【裁判案由】    廢棄物清理法
【裁判全文】
臺中高等行政法院判決                              九十一年度簡字第一七六號
    原      告   甲 ○ ○
               即王滾源）  .
    被      告  臺中縣大里市公所
    代  表  人   乙 ○ ○
右當事人間因廢棄物清理法事件，原告不服臺中縣政府中華民國九十一年八月十四日
府訴委字第○九一二一二九三三○○號訴願決定，提起行政訴訟，本院判決如左︰
    主  文
訴願決定及原處分均撤銷。
訴訟費用由被告負擔。
    事  實
壹、事實概要：
    緣被告稽查人員於九十一年三月二十七日上午九時五十分在台中縣大里市○○路
    四十三巷二十弄一號前電線桿上查獲原告於上述地點任意張貼廣告物，其商業電
    話號碼為0000000000號，當場拍照存證。經向遠傳電信股份有限公司
    查詢該電話使用者為原告王滾源（九十一年二月五日改名為甲○○），乃以原告
    違反廢棄物清理法第二十七條第十款（贅載第一項）規定告發，依同法第五十條
    第三款（贅載第一項）以九十一年五月十五日里市清罰字第○九○號處分單（告
    發單及處分單均誤載違反地點為台中縣大里市○○路四十三巷十弄一號）處新臺
    幣（下同）四千五百元罰鍰。原告不服，提起訴願，遭決定駁回，遂提起行政訴
    訟。
貳、兩造聲明：
  一、原告聲明求為判決：
（一）訴願決定及原處分撤銷。
（二）訴訟費用由被告負擔。
  二、被告聲明求為判決：
      駁回原告之訴。
參、兩造之爭點：
  一、原告主張之理由：
      原告並未在台中縣大里市○○路四十三巷十弄一號任意張貼廣告，且實際上亦
      無上述之地址，被告所為之處分及訴願決定顯有違誤。依民法第一百十一條前
      段之規定，法律行為一部無效者，全部皆為無效。是被告機關之原處分及訴願
      決定既有上述之違誤，則其應依民法第一百十三條規定負無效當事人之責任。
  二、被告主張之理由：
（一）原告辯稱「未在大里市○○路四十三巷十弄一號地點任意張貼廣告物，查無上
      述之地址‧‧‧。」經查本所開具里市清罰字第○九○號處分書之違反地點乙
      欄（大里市○○路四十三巷十弄一號）是為筆誤，其正確之違反地點為大里市
      ○○路四十三巷二十弄一號對面。
（二）被告稽查人員在大里市轄區內之電線桿上，拆除取締違規電話0000000
      000張貼之廣告物，當場拍照存證。經向遠傳電信股份有限公司查詢，查出
      該電話使用者為原告王滾源所有無誤，此有遠傳電信股份有限公司查詢回覆單
      影本在卷可稽，其違規張貼廣告物之行為屬實，此亦有取締相片足證，被告依
      廢棄物清理法第二十七條第十款規定告發，依同法第五十條第三款處分罰鍰四
      千五百元，應無違誤。
（三）原告甲○○於訴訟書狀稱即王滾源，應為實際污染行為人無誤。
    理  由
一、按「在指定清除地區內嚴禁有下列行為：一、．．．。十、張貼或噴漆廣告污染
    定著物。」「有下列情形之一者，處新臺幣一千二百元以上六千元以下罰鍰。．
    ．．。一、．．．。三、為第二十七條各款行為之一。」分別為廢棄物清理法第
    二十七條第十款、第五十條第三款所明定。
二、本件被告機關稽查人員於九十一年三月二十七日上午九時五十分在大里市○○路
    四三巷二十弄一號前電線桿上查獲原告於上述地點任意「張貼廣告物」，其商業
    電話號碼為0000000000號，當場拍照存證。經向遠傳電信股份有限公
    司查詢該電話使用者為原告王滾源（九十一年二月五日改名為甲○○-見卷附本
    院調取之原告戶籍資料），乃以原告違反廢棄物清理法第二十七條第十款規定告
    發，依同法第五十條第三款以九十一年五月十五日第○九○號處分單，處四千五
    百元罰鍰等情，有告發單、處分單、相片及遠傳電信股份有限公司查詢回覆單影
    本各一件在卷可稽。原告不服，提起訴願。經訴願機關決定以被告機關依據拍攝
    照片佐證並向遠傳電信股份有限公司查詢該電話使用者為原告王滾源，被告機關
    乃以原告違反廢棄物清理法第二十七條第十款規定告發，並依同法第五十條第三
    款規定以九十一年五月十五日第○九○號處分通知單，處四千五百元罰鍰，原處
    分核無違誤，應予以維持。原告雖主張：「一、告發單大里市市長乙○○是定型
    化印刷名字，並非乙○○本人簽名去蓋章，用印是臺中縣大里市公所官防，亦即
    該告發單並無告發人，為無效之告發單。二、告發單記載：九十一年三月二十七
    日在臺中縣大里市○○路四三巷十弄一號『於上述地點任意張貼廣告物』，依大
    里市公所所附之相片查證該地址無建物（即無房屋），何來門牌號碼，原告發及
    原處分顯有錯誤。三、廢棄物清理法第二條規定，該廣告物亦未構成廢棄物之要
    件，原告發及原處分顯有錯誤。四、店鋪招牌大都超過私人土地之『地界線』，
    侵害公共領土域，比該廣告物尤甚，是否依該法比照辦理？五、九十一年六月八
    日市民代表、里長選舉前之競選招牌、廣告物、旗子，是否依該法比照辦理？」
    云云。然按公文印信條例第三條第一項第一款規定：「．．．一、蓋用機關印信
    ，並由機關首長署名，蓋職章或簽字章。」是該告發單既有蓋用機關印信、大里
    市市長乙○○署名，及蓋簽字章，雖無市長本人簽名或蓋章，由市長為告發人，
    代表為該機關告發，該告發單仍為有效之告發單。又被告機關依據拍攝照片在該
    市○○路四三巷十弄一號前電線桿上查獲原告於上述地點任意張貼廣告物，查獲
    地點既為該市○○路四三巷十弄一號前『電線桿上』，並非原告所稱查獲地點為
    建物（房屋）上，原告所稱：「該地址無建物（即無房屋），何來門牌號碼，原
    告發及原處分顯有錯誤。」，顯有誤解。另張貼廣告物為廢棄物清理法第二章「
    一般廢棄物之清理」第二十七條第十款規定規範之對象，屬廢棄物清理法第二條
    規定之一般廢棄物之要件無誤。至於原告所稱：「店鋪招牌、選舉前之競選招牌
    、廣告物、旗子，是否依該法（廢棄物清理法）比照辦理？」等語，屬另一違反
    法規適用法令之問題，與原告之違法行為無涉，原告所為主張，並無可採等語，
    駁回訴願，固非無見。
三、惟查，系爭廣告物係張貼於台中縣大里市○○路四十三巷二十弄一號前電線桿上
    之事實，業經被告機關陳述明確。然被告機關前述告發單及處分單違反地點均記
    載「台中縣大里市○○路四十三巷十弄一號」、違反事項亦皆載為「於上述地點
    任意張貼廣告物」，雖被告機關主張其開具系爭里市清罰字第○九○號處分書之
    違反地點乙欄記載「大里市○○路四十三巷十弄一號」是為筆誤等語，惟並未依
    行政程序法第一百零一條之規定程序更正。則其所為之系爭處分「違反地點」及
    「違反事項上載地點」既與事實不符，自有違誤，訴願決定就原告於訴願程序所
    為此部分之主張未予詳查，駁回原告訴願，亦有未合。原告訴訟意旨執此指摘，
    核屬可採，其訴為有理由。爰將訴願決定及原處分均撤銷，由被告機關查明後，
    另為適法之處分，以昭折服。又本件適用簡易訴訟程序，因不經言詞辯論而為判
    決。
據上論結，本件原告之訴為有理由，依行政訴訟法第二百三十三條第一項、第二百三
十六條、第一百九十五條第一項前段、第九十八條第三項前段，判決如主文。
中    華    民    國    九十二      年      九        月      三十      日
                 臺 中 高 等 行 政 法 院   第 二 庭
                                        法       官  胡  國  棟
右正本證明與原本無異。
如不服本判決，應於判決送達後二十日內，以本訴訟事件所涉及之法律見解具有原則
性者，始得向本院提出上訴狀並表明上訴理由，經最高行政法院許可，否則不得上訴
；如於本判決宣示後送達前提起上訴者，應於判決送達後二十日內補提上訴理由書（
均應依對造人數提出繕本）。提起上訴應預繳送達用雙掛號郵票三九○元（三十四元
及五元郵票各十份)。
中    華    民    國    九十二      年      九        月      三十      日
                                         法院書記官  蔡  騰  德


司法院資訊處製作；財團法人民間司法改革基金會備份。
